臺灣臺北地方法院民事裁定
111年度抗字第439號
抗  告  人  陳樂蓉（原名陳可欣）



相  對  人  張士敏  
上列當事人間聲請本票裁定事件，抗告人對於本院司法事務官於
民國111年8月5日所為111年度司票字第10716號裁定提起抗告，
本院裁定如下：
    主  文
抗告駁回。
抗告程序費用新臺幣壹仟元由抗告人負擔。
    理  由
一、按執票人向本票發票人行使追索權時，得聲請法院裁定後強
    制執行，票據法第123條定有明文。又本票執票人依前開規
    定，聲請法院裁定許可對發票人強制執行，性質上係屬非訟
    事件，此項聲請之裁定及抗告法院之裁定，僅依非訟事件程
    序以審查強制執行許可與否，並無確定實體上法律關係存否
    之效力，如發票人就票據債務存否有所爭執，應由發票人另
    提起確認之訴，以資解決(最高法院56年台抗字第714號、57
    年台抗字第76號裁判意旨可資參照)。準此，本票執票人依
    票據法第123條規定向本票發票人行使追索權，聲請法院裁
    定准予強制執行，係屬非訟事件，對於此項聲請所為裁定，
    僅依非訟事件程序，就本票形式上之要件是否具備予以審查
    為已足，發票人縱有實體上之爭執，應另行提起確認之訴，
    法院仍應為准許本票強制執行之裁定。
二、相對人於原審聲請意旨略以：相對人執有抗告人於民國94年
    4月7日簽發，票面金額新臺幣(下同)243萬元，付款地在臺
    北市，利息未約定，免除作成拒絕證書，到期日109年4月7
    日之本票1紙(下稱系爭本票)，詎於到期後經提示未獲付款
    ，為此提出系爭本票，聲請裁定就上開金額准許強制執行等
    語。原審就系爭本票內載憑票交付相對人243萬元，裁定准
    許強制執行。
三、抗告意旨略以：兩造間於94年間有借貸關係，抗告人應相對
    人要求簽發系爭本票，惟係簽發發票金額及到期日為空白之
    本票，不具有效票據外觀，相對人竟擅自未經抗告人同意，
    自行偽造填載到期日109年4月7日及本票金額243萬元，實則
    系爭本票欠缺票據法第120條規定之應記載事項即金額，應
    屬無效票據，爰依法提起抗告，請求廢棄原裁定云云。相對
    人則具狀答辯稱：抗告人上開主張為事實認定問題，要屬實
    體爭執事項，尚非非訟事件程序所得審究，原裁定形式審查
    後予以准許，並無不合等語。
四、經查，相對人主張之事實，業據提出與其所述相符之系爭本
    票為證，經原審就系爭本票為形式上之審查，認系爭本票已
    具備本票各項應記載事項，合於票據法第120條第1項規定，
    屬有效之本票，乃依同法第123條之規定裁定准許強制執行
    ，核無不合。抗告人固以系爭本票於簽發時金額及到期日為
    空白，係相對人未經其同意偽造本票金額243萬元及到期日1
    09年4月7日之記載，故系爭本票為無效票據等詞置辯，然此
    均屬實體上法律關係之爭執，揆諸首揭說明，應由抗告人另
    行提起確認訴訟，以資解決，非本件非訟程序所得審究。原
    審依非訟事件程序審查，認系爭本票已符合票據法第123條
    之規定，而為准予強制執行之裁定，核無違誤。抗告人以上
    開事由提起抗告，指摘原裁定不當，求予廢棄，為無理由，
    應予駁回。
五、據上論結，本件抗告為無理由，爰依非訟事件法第21條第2 
    項、第24條第1項、第46條，民事訴訟法第495條之1第1項、
    第449條第1項、第95條、第78條，裁定如主文。　　　
中　　華　　民　　國　　111 　年　　9 　　月　　26　　日
                  民事第三庭  審判長法　官　方祥鴻
　　　　　　　　　                  法  官  陳裕涵
　　　　　　　　　                  法  官  楊承翰
以上正本係照原本作成。
本裁定僅得以適用法規顯有錯誤為理由提起再抗告。如提起再抗
告，應於裁定送達後10日內委任律師為代理人向本院提出再抗告
狀，並繳納再抗告費新臺幣1000元。
中　　華　　民　　國　　111 　年　　9 　　月　　27　　日
                                    書記官   吳珊華